【裁判字號】    98,聲,2770
【裁判日期】    980717
【裁判案由】    發還扣押物
【裁判全文】
臺灣板橋地方法院刑事裁定              98年度聲字第2770號
聲  請  人  丙○○
            乙○○
上列聲請人因被告甲○○偽造文書案件（本院98年度訴字第1190
號），聲請發還扣押物，本院裁定如下：
    主    文
扣案兆豐國際商業銀行支票本壹本（支票號碼：AA0000000號至
AA0000000號），應發還予鑫富國際實業有限公司代表人乙○○
。
其餘聲請駁回。
    理    由
壹、准許部分：
一、聲請意旨略以：本院所受理九十八年度訴字第一一九０號被
    告甲○○偽造文書案件，其中扣案之扣案兆豐國際商業銀行
    支票本一本（支票號碼：AA0000000號至AA0000000號），係
    鑫富國際實業有限公司所有，而聲請人乙○○為其代表人，
    該支票本復與被告無關，請求准予發還等語。
二、按扣押物若無留存之必要者，不待案件終結，應以法院之裁
    定或檢察官命令發還之；其係贓物而無第三人主張權利者，
    應發還被害人。扣押物因所有人、持有人或保管人之請求，
    得命其負保管之責，暫行發還，刑事訴訟法第一百四十二條
    定有明文。
三、經查扣案前述支票本一本，與本件被告所涉部分並無關係，
    非屬可為證據之物或得沒收之物，此情已足認定。又該支票
    本屬於鑫富國際實業有限公司所有，業經本院調得該支票本
    原本並確認無誤，聲請人乙○○又係該公司之代表人，有公
    司基本資料查詢一份在卷可稽，是本前述說明，已無留存之
    必要，依首開法條規定，應即發還聲請人，爰依刑事訴訟法
    第一百四十二條第一項前段，裁定如主文第一項所示。
貳、駁回部分：
一、聲請意旨略以：本院所受理前開案件中，所扣押之車牌號碼
    為Ｖ９—４３５８號自用小客車與被告犯罪無關，亦應發還
    予聲請人云云。
二、按扣押物若無留存之必要者，不待案件終結，應以法院之裁
    定或檢察官命令發還之；其係贓物而無第三人主張權利者，
    應發還被害人。扣押物因所有人、持有人或保管人之請求，
    得命其負保管之責，暫行發還，刑事訴訟法第一百四十二條
    定有明文。
三、經查：本件聲請人雖請求發還車牌號碼為Ｖ９—４３５８號
    自用小客車，然該部車輛係由被告以張正來名義登記購買，
    是該車輛之所有權即屬被告所有，並不得發還予本件聲請人
    二人。又雖聲請人有提出可由聲請人丙○○領回之文件，然
    該文件是否為被告所親寫，本即有疑；再者，縱被告確實同
    意該車輛應歸聲請人丙○○所有，此亦僅為被告與聲請人丙
    ○○間之民事契約，本院即便認為並無留存必要，至多仍應
    將該車輛發還予所有人，並無從因此發還予聲請人丙○○之
    理，是聲請人此部分之請求並無理由，應予駁回。
中    華    民    國    98    年    7     月    17    日
                  刑事第二十庭審判長法  官  吳冠霆
                                    法  官  廖怡貞
                                    法  官  吳佳
上列正本證明與原本無異。
如不服本裁定，應於裁定送達後五日內敘明抗告理由，向本院提
出抗告狀。
                                    書記官  周百川
中    華    民    國    98    年    7     月    22    日


司法院資訊處製作；財團法人民間司法改革基金會備份。
